臺灣高等法院民事判決
109年度原訴易字第8號
原      告  郭俊傑  
被      告  鄭易霖  
上列當事人間請求侵權行為損害賠償事件，原告提起刑事附帶民
事訴訟，經本院刑事庭裁定移送前來（109年度附民字第269號）
，本院於中華民國110年2月23日言詞辯論終結，判決如下：
    主      文
被告應給付原告新臺幣柒拾參萬伍仟元，及自民國一○九年七月
四日起至清償日止，按週年利率百分之五計算之利息。
訴訟費用由被告負擔。 
    事實及理由
壹、程序方面：
一、按訴狀送達後，原告不得將原訴變更或追加他訴。但擴張或
    減縮應受判決事項之聲明者，不在此限，民事訴訟法第255
    條第1項第3款定有明文。查原告原起訴請求被告應賠償原告
    新臺幣（下同）150萬元本息（見附民卷第3頁），嗣於本院
    審理時將上開金額減縮為73萬5,000元本息（見本院卷第88
    頁），核屬減縮應受判決事項之聲明，依前開規定，應予准
    許。
二、被告經合法通知，未於言詞辯論期日到場，核無民事訴訟法
    第386條所列各款情形，爰依原告之聲請，由其一造辯論而
    為判決。
貳、實體方面：
一、原告主張：被告於民國106年8月3日某時起至107年3月24日7
    時47分止，佯以訴外人葉姵締之帳號「sandy090525」與伊
    聯絡，使伊相信為葉姵締本人，再接續佯以要離開酒店、家
    人被討債、家人生病等急需用錢為由，向伊借款，致伊因而
    陷於錯誤，陸續於附表所示時間、將附表所示金額匯至被告
    指定如附表所示訴外人林嬌貞、徐鈺軒帳戶（下稱系爭侵權
    行為），共詐得伊所匯款項合計73萬5,000元（下稱系爭款
    項），嗣因葉姵締始終不願與伊見面，伊始查知上情。爰依
    侵權行為之法律關係，求為命被告如數給付系爭款項，及加
    計自刑事附帶民事起訴狀繕本送達翌日起，至清償日止之法
    定遲延利息之判決等語。
二、被告經合法通知未到庭，亦未提出書狀為任何聲明及陳述。
     
三、本院得心證之理由：
　㈠按因故意或過失，不法侵害他人之權利者，負損害賠償責任
    。故意以背於善良風俗之方法，加損害於他人者亦同。民法
    第184條第1項定有明文。查原告主張被告以系爭侵權行為向
    其詐得系爭款項等情，業據提出如附表所示匯款之林嬌貞、
    徐鈺軒帳戶交易明細、匯款申請書、其所有臺南第三信用合
    作社安中分社帳號0000000帳戶對帳單等件為據（見臺南市
    政府警察局第三分局南市警三偵字第10700246902號卷〈下稱
    警卷〉第8、49至57、59至60、85至86、90至94、100頁）。
    被告否認有系爭侵權行為，抗辯系爭侵權行為係訴外人呂濬
    鑫所為，伊未曾參與，因2人係朋友緣故，乃替呂濬鑫頂替
    ，系爭侵權行為細節係呂濬鑫告知等語。查：
　⒈原告主張其遭被告假冒葉姵締之帳號「sandy090525」與其聯
    絡，使其相信為葉姵締本人，再接續佯以要離開酒店、家人
    被討債、家人生病等急需用錢為由，向其借款，致其因而陷
    於錯誤，陸續於附表所示時間、將附表所示金額匯至被告指
    定如附表所示林嬌貞、徐鈺軒帳戶，共詐得其所匯系爭款項
    等情，並提出如附表所示匯款之林嬌貞、徐鈺軒帳戶交易明
    細、匯款申請書、其所有臺南第三信用合作社安中分社帳號
    0000000帳戶對帳單等件為憑，核與訴外人葉姵締於本院刑
    事案件審理時陳述：我不認識被告，亦無在106年8月3日至1
    07年3月24日間，陸陸續續跟郭俊傑以我要離開酒店、家人
    被討債、生病等理由向他借錢等語（見本院刑卷第164至166
    頁）；被告於偵查中陳述：我於106年7月下旬，先過濾葉姵
    締的LINE對話紀錄，發現葉姵締跟郭俊傑在曖昧中，郭俊傑
    是葉姵締酒店的客人，之後我於106年8月間假冒葉姵締的名
    義向郭俊傑發出訊息，開始裝可憐，向他借錢使用，我都是
    用家人生病或是被地下錢莊討債等理由，向郭俊傑借錢，我
    都請郭俊傑匯到我指定的帳戶，我提供匯款的帳戶，一個是
    林嬌貞的帳戶，一個是徐鈺軒的帳戶，郭俊傑匯入款項後，
    再由我本人拿提款卡將款項提領出來使用，另外一部分的款
    項，我之前有去徐鈺軒服務的酒店消費，就請郭俊傑將一部
    分款項匯到徐鈺軒的帳戶，當作我去酒店消費的款項支付，
    我是透過朋友向林嬌貞借用帳戶，我本人沒有跟林嬌貞接觸
    等語（見臺灣新北地方檢察署107年度偵字第34361號卷〈下
    稱偵卷〉第12頁），原法院刑事案件審理時陳述：我知道徐
    鈺軒是在一間名叫「金色年代」的酒店當經理，我有去那邊
    消費，我不認識葉姵締、林嬌貞等語（見原法院刑卷第58、
    59頁）；訴外人徐鈺軒於警詢時陳述：我不認識郭俊傑，一
    般來酒店消費的客人，公司會提供簽單方式付費，意指客人
    可以留單，7日內付款，但幹部自己要承擔風險，而我在金
    色年代上班時，就是提供中國信託帳號「000-000000000000
    0」帳戶給留單的客人匯款，我確定如附表編號22至24之3筆
    匯款（下稱系爭3筆款項）共計7萬元，是到我店裏消費的客
    人鄭易霖所匯等語（見警卷第23至25頁），本院刑事案件證
    述：我是在2年前在「金色年代」酒店上班時認識被告，我
    的中國信託帳戶在當時是提供給客人給我的酒單錢，客人都
    會轉進這個帳戶裡面，我再將錢轉交給酒店；107年3月份留
    單的只有被告，所以我肯定匯款的人是被告，被告跟呂濬鑫
    他們都是一整群來酒店，被告是主客，因為都是被告跟我接
    洽的，主要是他排小姐或是要喝什麼酒；被告跟呂濬鑫在他
    們到酒店消費前，我就認識他們，是同時認識的；在警局警
    察有問我107年3月份有3筆匯款，是誰匯的，我直接就講是
    被告，是我講了以後，警察才給我指認等語（見本院刑卷第
    296至301頁）；訴外人呂濬鑫於原法院刑事案件審理時證述
    ：林嬌貞是我爸爸的朋友，我有向林嬌貞借帳戶給被告使用
    ，因為被告說有人要借錢給他而需要帳戶，而被告的帳戶跟
    我的帳戶都是警示帳戶，所以就幫忙借林嬌貞的帳戶給被告
    ，我將林嬌貞的提款卡及密碼交給被告等語（見原法院刑卷
    第138、139頁）；及訴外人林嬌貞證述：我認識呂濬鑫的父
    親，我將我的中國信託商業銀行土城分行帳號000000000000
    帳戶借給呂濬鑫的父親，呂濬鑫的爸爸說要自己存錢，因為
    他說他的銀行信用不好不能開戶，我基於朋友關係就借給他
    ，我將帳戶的存摺、卡片及密碼交給呂濬鑫父親，之後該帳
    戶變成警示帳戶，呂濬鑫父親才說帳戶借給他兒子等語（見
    原法院刑卷第242至245頁）相符；足見被告於上開刑案偵查
    時自承其於106年8月間，假冒葉姵締的名義向郭俊傑發出訊
    息，以家人生病或是被地下錢莊討債等理由，向郭俊傑借錢
    ，並匯至其指定之林嬌貞及徐鈺軒帳戶，向郭俊傑詐得系爭
    款項等情節，確與事實相符，本院109年度原上易字第3號刑
    事確定判決亦同此認定，是原告主張被告有為系爭侵權行為
    ，自屬可採。
　⒉被告雖抗辯系爭侵權行為係訴外人呂濬鑫所為，伊未曾參與
    ，因2人係朋友緣故，乃替呂濬鑫頂替，系爭侵權行為細節
    係呂濬鑫告知云云。查，被告於108年4月26日另案偵訊時亦
    自承：一開始我不知道呂濬鑫做過，後來我知道後，問他這
    樣也能賺錢，我就請他教我，後來他教我做。我請他幫我找
    帳戶，看騙的金額，我分6，他分4；我記得我做過3個，另
    外2個是他教我的，2、3個月之後，我自己做的；林嬌貞這
    件詐欺，我有問過呂濬鑫等語（見本院刑卷第239至241頁）
    ，佐以前述呂濬鑫證述其係向林嬌貞借帳戶給被告使用，及
    林嬌貞證述其係因於與呂濬鑫父親為朋友關係，而將上開帳
    戶存摺、卡片及密碼交給呂濬鑫父親等語，足見被告確有為
    系爭侵權行為，且由呂濬鑫提供林嬌貞如附表所示帳戶供被
    告指示原告匯入款項。是被告上開所辯，顯不採足。
　㈡末按給付無確定期限者，債務人於債權人得請求給付時，經
    其催告而未為給付，自受催告時起，負遲延責任。其經債權
    人起訴而送達訴狀，或依督促程序送達支付命令，或為其他
    相類之行為者，與催告有同一之效力；遲延之債務，以支付
    金錢為標的者，債權人得請求依法定利率計算之遲延利息；
    應付利息之債務，其利率未經約定，亦無法律可據者，週年
    利率為百分之五，民法第229條第2項、第233條第1項前段及
    第203條分別定有明文。承前所述，本件係因侵權行為所生
    之損害賠償債權，其給付無確定期限，又係以支付金錢為標
    的，依上揭規定，應自被告受催告時起始負遲延責任。是原
    告請求自被告收受刑事附帶民事起訴狀繕本送達翌日即109
    年7月4日起（見附民卷第5頁）起至清償日止，按週年利率
    百分之五計算之遲延利息，亦屬有據，應予准許。
四、綜上所述，原告本於侵權行為法律關係，請求被告應給付73
    萬5,000元，及自109年7月4日起至清償日止，按週年利率百
    分之五計算之利息，洵屬有據，應予准許。
五、本件事證已臻明確，原告其餘主張及所用之證據，經本院斟
    酌後，均認不足以影響本判決之結果，爰不再逐一論列，附
    此敘明。
六、據上論結，本件原告之訴為有理由，民事訴訟法第78條、第
    385條第1項前段，判決如主文。
中　　華　　民　　國　　110 　年　　3 　 月   16　  日
                    民事第一庭
                        審判長法  官 吳光釗
                              法  官 江春瑩
                              法  官 游悅晨
　　　　　　　　　　　　　　
正本係照原本作成。
不得上訴。
中　　華　　民　　國　　110 　年　　3 　　月　　17　　日
    　　　　　　　　　　　　　書記官 王詩涵
　　　　　　　　　　　　　　　　　　　　　　　　　　　

附表：
編號 林嬌貞或徐鈺軒帳戶收到款項之時間 金  額 （新臺幣） 匯款帳戶 1 106 年 8 月3 日 18 時 3分許 3 萬元 林嬌貞中國信託商業銀行帳號 000000000000帳戶 2 106 年 8 月4 日 13 時55 分許 3 萬元 林嬌貞中國信託商業銀行帳號 000000000000帳戶 3 106 年 8 月11 日16 時53 分許 3 萬元 林嬌貞中國信託商業銀行帳號000000000000帳戶 4 106 年 8 月18 日17 時34 分許 3 萬元 林嬌貞中國信託商業銀行帳號000000000000帳戶 5 106 年 8 月19 日18 時13 分許 3 萬元 林嬌貞中國信託商業銀行帳號000000000000帳戶 6 106 年 8 月24 日12 時55 分許 3 萬元 林嬌貞中國信託商業銀行帳號000000000000帳戶 7 106 年 8 月26 日11 時2 分許 3 萬元 林嬌貞中國信託商業銀行帳號000000000000帳戶 8 106 年 8 月28 日19 時50 分許 3 萬元 林嬌貞中國信託商業銀行帳號000000000000帳戶 9 106 年 9 月1 日 17 時46 分許 3 萬元 林嬌貞中國信託商業銀行帳號000000000000帳戶 10 106 年 9 月5 日 14 時10 分許 23萬元 林嬌貞中國信託商業銀行帳號000000000000帳戶 11 106 年 9 月12 日16 時57 分許 2 萬元 林嬌貞中國信託商業銀行帳號000000000000帳戶 12 106 年 9 月15 日 1 時30 分許 3 萬元 林嬌貞中國信託商業銀行帳號000000000000帳戶 13 106 年 9 月16 日 3 時 2分許 1 萬元 林嬌貞中國信託商業銀行帳號000000000000帳戶 14 106 年 9 月21 日18 時36 分許 2 萬元 林嬌貞中國信託商業銀行帳號000000000000帳戶 15 106 年 9 月21 日18 時37 分許 1 萬元 林嬌貞中國信託商業銀行帳號000000000000帳戶 16 106 年 9 月22 日 2 時11 分許 1 萬元 林嬌貞中國信託商業銀行帳號000000000000帳戶 17 106 年 10 月3 日  20 時18 分許 2 萬元 林嬌貞中國信託商業銀行帳號000000000000帳戶 18 106 年 10 月18 日 18 時13 分許 1 萬元 林嬌貞中國信託商業銀行帳號000000000000帳戶 19 106 年 10 月20 日 19 時31 分許 5,000元 林嬌貞中國信託商業銀行帳號000000000000帳戶 20 106 年 10 月22 日 17 時1 分許 1 萬元 林嬌貞中國信託商業銀行帳號000000000000帳戶 21 106 年 11 月2 日18 時 6分許 2 萬元 林嬌貞中國信託商業銀行帳號000000000000帳戶 22 107 年 3 月7 日 18 時57 分許 3 萬元 徐鈺軒中國信託商業銀行帳號000000000000帳戶 23 107 年 3 月7 日 19 時 2分許 1 萬元 徐鈺軒中國信託商業銀行帳號000000000000帳戶 24 107 年 3 月24 日 7 時47 分許 3 萬元 徐鈺軒中國信託商業銀行帳號000000000000帳戶